【裁判字號】    98,審易,255
【裁判日期】    980327
【裁判案由】    竊盜
【裁判全文】
臺灣高雄地方法院刑事判決             98年度審易字第255號
公  訴  人  臺灣高雄地方法院檢察署檢察官
被      告  甲○○
                    另案在臺灣高雄二監獄執行中
上列被告因竊盜案件，經檢察官提起公訴（97年度偵字第35013
號），本院判決如下：
    主  文
甲○○無罪。
    理  由
一、公訴意旨略以：被告甲○○於民國97年7 月21日凌晨某時許
    ，侵入有人居住之高雄市○○區○○街1 號「本業鋼鐵股份
    有限公司」（下稱本業公司）廠房內，以不詳工具竊取該公
    司內之電纜線1 批（價值新臺幣30萬元），得手後隨即逃逸
    。嗣該公司員工陳美珍於同日上午7 時40分許，發現該公司
    電纜線遭竊後報警處理，經警至現場勘查採證後查悉上情，
    因認被告涉犯刑法第321 條第1 項第1 款之加重竊盜罪嫌。
二、按被告未經審判證明有罪確定前，推定其為無罪；犯罪事實
    ，應依證據認定之，無證據不得認定犯罪事實。又不能證明
    被告犯罪者，應諭知無罪之判決，刑事訴訟法第154 條、第
    301 條第1 項分別定有明文。次按，認定犯罪事實所憑之證
    據，雖不以直接證據為限，間接證據亦包括在內，然而無論
    直接證據或間接證據，其為訴訟上之證明，須於通常一般人
    均不致有所懷疑，而得確信其為真實之程度者，始得據為有
    罪之認定，倘其證明尚未達到此一程度，而有合理之懷疑存
    在時，即難遽採為不利被告之認定，最高法院著有76年臺上
    字第4986號判例可資參照。又依刑事訴訟法第161 條第1 項
    規定，檢察官就被告犯罪事實，應負舉證責任，並指出證明
    之方法。因此，檢察官對於起訴之犯罪事實，應負提出證據
    及說服之實質舉證責任。倘其所提出之證據，不足為被告有
    罪之積極證明，或其指出證明之方法，無從說服法院以形成
    被告有罪之心證，基於無罪推定之原則，自應為被告無罪判
    決之諭知，最高法院亦著有92年臺上字第128 號判例可參。
三、公訴人認被告涉犯前揭罪嫌，無非係以證人陳美珍於警詢中
    之陳述、現場勘查採證物品清單、刑事案件證物採驗紀錄表
    、高雄市政府警察局出具之鑑驗書、現場相片、現場圖為依
    據。訊據被告堅詞否認有何竊盜犯行，辯稱：案發當時伊在
    家中，本件竊盜並非伊所為等語。經查：本業公司於97年7
    月21日凌晨，遭人在廠房內竊取電纜線1 批之事實，業據證
    人陳美珍於警詢中證述明確（見警卷第5 、6 頁），固堪認
    定，惟因證人陳美珍並未目睹係何人竊取前揭電纜線，是尚
    難以其證述內容，遽予推論被告有為本件竊盜犯行，先予敘
    明。又上開竊盜案件發生後，高雄市政府警察局小港分局人
    員，有據報前往現場採證，並在案發現場地上發現有疑似竊
    嫌飲用過之飲料空瓶，因而採集瓶口唾液棉棒，並將之送高
    雄市政府警察局進行DNA 型別比對，嗣經高雄市政府警察局
    鑑驗結果，發現上開瓶口唾液棉棒所驗出之DNA 型別，與被
    告之DNA 型別相符等情，固有高雄市政府警察局小港分局現
    場勘察報告（見警卷第14至22頁）及高雄市政府警察局97年
    9 月1 日高市警鑑字第0970052077號、97年9 月15日高市警
    鑑字第0970055080號、第0000000000號鑑驗書（見警卷第23
    至26頁）在卷可稽。然於本院審理中，高雄市政府警察局小
    港分局於98年3 月12日，主動以高市警港分偵字第09800050
    78號來函告知上開DNA 型別比對結果有誤，在本業公司採集
    之瓶口唾液棉棒所驗出之DNA 型別，與被告之DNA 型別並不
    相符（見本院卷第22頁），並檢附高雄市政府警察局重新出
    具之98年2 月26日高市警鑑字第0980011719號、98年2 月2
    日高市警鑑字第0980005784號鑑驗書以為佐證（見本院卷第
    25至28頁）。而觀諸上開高雄市政府警察局先後所出具之鑑
    驗書，該局會產生先後不同之比對結果，應係初始將他人之
    DNA 型別誤植為被告之DNA 型別所致，又被告遭誤植之DNA
    型別，經該局採驗結果，係一姓名為「姜明志」之人所有（
    亦即在本業公司採集之瓶口唾液棉棒所驗出之DNA 型別，係
    與姜明志之DNA 型別相符），而依證人陳美珍於警詢中所述
    ，姜明志曾為本業公司進行屋頂修繕工作，且因姜明志於案
    發當時突然失去聯絡，故證人陳美珍是時即懷疑係姜明志竊
    取前開電纜線（見警卷第4 頁），準此，堪認高雄市政府警
    察局98年2 月26日高市警鑑字第0980011719號、98年2 月2
    日高市警鑑字第0980005784號鑑驗書所為之結論，方屬正確
    ，是無從以高雄市政府警察局97年9 月1 日高市警鑑字第09
    70052077號、97年9 月15日高市警鑑字第0970055080號、第
    0000000000號鑑驗書所為之結論，為何不利於被告之認定。
四、綜上，本件公訴人認被告涉嫌前揭竊盜犯行所憑之證據，尚
    未達於通常一般之人均不致有所懷疑，而得確信其為真實之
    程度，依刑事訴訟制度「倘有懷疑，即從被告之利益為解釋
    」、「被告應被推定為無罪」之原則，即難據以為被告不利
    之認定。此外，復查無其他積極證據，足資認定被告有何前
    開竊盜犯行，自屬不能證明被告犯罪，依首開說明，自應為
    被告無罪之諭知。
據上論斷，應依刑事訴訟法第301 條第1 項，判決如主文。
本案經檢察官陳麗琇到庭執行職務。
中    華    民    國    98    年    3     月    27    日
                  刑事第十庭    法  官  陳君杰
以上正本證明與原本無異。
如不服本判決應於收受判決後10日內向本院提出上訴書狀，並應
敘述具體理由。其未敘述上訴理由者，應於上訴期間屆滿後20日
內向本院補提理由書(均須按他造當事人之人數附繕本)「切勿逕
送上級法院」。
中    華    民    國    98    年    3     月    27    日
                                書記官  李承悌


司法院資訊處製作；財團法人民間司法改革基金會備份。
